最高法院刑事判決　　　　　　一○○年度台上字第二四九六號
上　訴　人　台灣高等法院檢察署檢察官
被　　　告　傅ΟΟ
選任辯護人　游鉦添律師
被　　　告　陳ΟΟ
上列上訴人因被告等妨害性自主案件，不服台灣高等法院中華民
國九十九年一月十三日第二審判決（九十八年度上訴字第三七號
，起訴案號：台灣板橋地方法院檢察署九十六年度偵字第一九八
八號），提起上訴，本院判決如下：
    主  文
原判決撤銷，發回台灣高等法院。
    理  由
本件原判決撤銷第一審論處被告傅ΟΟ、陳ΟΟ對於女子利用其
酒醉，不能抗拒而為性交罪刑之判決，改判諭知被告等均無罪，
固非無見。
惟查：無罪之判決，依刑事訴訟法第三百零八條之規定，亦應記
載其理由，故對於被告被訴之犯罪事實及卷內於其不利之證據資
料，如何不足以證明被告犯罪，均應詳述其理由，否則即有判決
不載理由之違背法令。又依法應於審判期日調查之證據雖已調查
，而其內容未明瞭者，即與未經調查無異，如遽行判決，仍屬應
於審判期日調查之證據而未予調查。本件第一審於民國九十七年
六月十七日審理時當庭勘驗傅文德於案發當日即九十五年十二月
二十日與告訴人Ａ女（真實姓名年籍詳卷）進出雅柏汽車旅館，
以及陳ΟΟ與告訴人Ｂ女（真實姓名年籍詳卷）進出虹都旅館之
監視錄影光碟結果，Ａ女部分：傅ΟΟ與Ａ女係在當日凌晨三時
四十三分許進入雅柏汽車旅館而出現在監視錄影畫面上，進入旅
館時，係由傅ΟΟ攙扶Ａ女，到櫃檯後，Ａ女馬上趴倒在櫃檯上
，傅ΟΟ向櫃檯拿取房間鑰匙後，繼續攙扶Ａ女走向電梯，於步
出電梯走向房間時，Ａ女整個人幾乎癱在傅ΟΟ身上，二人並因
而跌倒在走廊上，傅ΟΟ站起來時，Ａ女還躺在地上，傅ΟΟ旋
將Ａ女抱起，並繼續走向電梯等情，有勘驗筆錄及附件監視錄影
定格畫面（含文字說明）十八幀可稽。Ｂ女部分：陳ΟΟ與Ｂ女
係在當日凌晨三時二十六分許進入虹都旅館而出現在監視錄影畫
面上，進入旅館時，係由陳ΟΟ攙扶Ｂ女，到櫃檯後，Ｂ女馬上
趴倒在櫃檯上，旋又起身離開數步，即跌倒在地，由陳ΟΟ用雙
手將Ｂ女扶起，並扶著Ｂ女走回櫃檯，Ｂ女繼續趴倒在櫃檯，又
突然起身離開，陳ΟΟ將Ｂ女拉回，Ｂ女跌倒在地，陳ΟΟ以左
手將Ｂ女拉起來並撐住，嗣再以左手撐在Ｂ女腰上架住Ｂ女，並
往旅館內走等情，亦有勘驗筆錄及附件監視錄影定格畫面（含文
字說明）二十二幀附卷可稽（見第一審卷第一二五至一三八頁）
。由Ａ女於進入旅館時係經由「傅ΟΟ攙扶」，進房間前分別有
「趴在櫃檯」、「癱在傅ΟΟ身上」、「跌倒在地上」、「躺在
地上不起」、「傅ΟΟ抱起」，以及Ｂ女於進入旅館時，亦係由
「陳ΟΟ攙扶」，進入房間前分別有「趴在櫃檯」、兩度「跌倒
在地」，須由陳ΟΟ「扶起」、「拉起」、「撐住」、「架住」
，始能順利進到旅館房間內等情狀判斷，Ａ女及Ｂ女於進入旅館
當時，似有酒醉意識不清、步履不穩之現象。而Ａ女及Ｂ女於案
發後均曾至馬偕紀念醫院採集血液送檢，Ａ女採集血液之時間為
當日下午二時十二分許，Ｂ女則為當日下午一時四０分許，此有
該醫院九十七年一月二十九日馬院醫婦字第0970000027號函暨該
函所附之檢驗單、電腦紀錄證明附卷可考（見第一審卷第七六至
八二頁）；嗣該血液經轉送行政院國軍退除役官兵輔導委員會台
北榮民總醫院（下稱台北榮民總醫院）臨床毒物實驗室檢驗結果
，認定Ａ女及Ｂ女血液酒精濃度分別為每公升640毫克（64mg/dl
）及340毫克（34mg/dl）。有該醫院九十七年一月二十一日北總
內字第0970001686號函在卷可憑（見第一審卷第七四頁）。該函
內之說明四則記載「一般而言，健康未經常飲酒成年人，血液酒
精濃度每小時每公升下降約150-200毫克（相當於15-20mg/dl/hr
）；經常飲酒者，血液酒精濃度每小時每公升下降約300-40 0毫
克（相當於30-40mg/dl/hr）。」而Ａ女係於案發當日凌晨三時
四十三分許進入雅柏汽車旅館，Ｂ女係於同日凌晨三時二十六分
許進入虹都旅館，迄馬偕紀念醫院採集血液時，Ａ女已相隔約十
小時二十九分，Ｂ女則相隔約十小時十四分。第一審判決以前揭
台北榮民總醫院之說明推算，並換算為呼氣酒精濃度，認Ａ女於
進入雅柏汽車旅館時至少為每公升1.10毫克以上，Ｂ女於進入虹
都旅館時至少亦有每公升0.93毫克以上（見第一審判決第七、一
七頁）。似此酒精濃度，參以前述監視錄影光碟之勘驗結果，能
否謂其等當時神志均屬清醒？即非無疑。實情究竟如何？攸關Ａ
女及Ｂ女當時是否已達酒醉相類於心智缺陷之狀態而不能抗拒之
認定，自應明白調查審認，如認有未臻明瞭之情形，亦應向相關
鑑驗單位函詢明確，始為適法。原審未遑詳察，亦未於理由內說
明上揭勘驗結果及馬偕紀念醫院、台北榮民總醫院檢驗結果及函
文，何以不能為不利於被告等認定之理由，徒依案發前與被告等
同在「黃金歲月ＫＴＶ」飲酒唱歌之證人陳ΟΟ、洪ΟΟ、林Ο
Ο之證言，認Ａ女及Ｂ女係於神志清楚之狀況下與被告等離開前
揭ＫＴＶ云云，遽為被告等有利之認定，自嫌速斷，且有理由不
備之違法。又Ａ女及Ｂ女倘已酒醉而達不知抗拒之程度，則未向
櫃檯人員求救，或對於電梯往上或往下，未為反對之表示，乃屬
當然。原判決以Ａ女未向櫃檯人員求救，Ｂ女於電梯內對於陳Ο
Ο表示要按往上的樓層，未為反對之表示，即認其二人均屬同意
云云（見原判決第八頁），顯違經驗法則。上訴意旨執以指摘原
判決違背法令，為有理由，應認有撤銷發回更審之原因。
據上論結，應依刑事訴訟法第三百九十七條、第四百零一條，判
決如主文。
中    華    民    國  一○○  年    五    月   十二   日
                      最高法院刑事第九庭
                          審判長法官  石  木  欽  
                                法官  洪  佳  濱  
                                法官  韓  金  秀  
                                法官  段  景  榕  
                                法官  周  煙  平  
本件正本證明與原本無異
                                      書  記  官  
中    華    民    國  一○○  年    五    月   十八   日
                                                      Q